臺灣桃園地方法院民事判決　　　　　　100年度家訴字第156號
原　　　告　台新國際商業銀行股份有限公司
法定代理人　蔡榮棟
訴訟代理人　張峻碩
被　　　告　黃翠嬌
訴訟代理人　陳英兆
被　　　告　陳太福
上列當事人間宣告改用夫妻分別財產制事件，本院於民國100 年
6月15日言詞辯論終結，判決如下：
    主      文
被告黃翠嬌與被告陳太福間之夫妻財產制改用分別財產制。
訴訟費用由被告負擔。
    事實及理由
一、原告主張：被告黃翠嬌、陳太福為夫妻，現在婚姻關係存續
    中，被告婚後未向法院聲請辦理夫妻分別財產制契約登記。
    緣原告與被告黃翠嬌間之清償債務強制執行事件，業經鈞院
    以桃院永100 司執坤字第2411號執行終結發給債權憑證在案
    ，被告黃翠嬌尚負欠原告新台幣（下同）390,917 元及遲延
    利息。而經向國稅局調閱其最新年度財產所得資料，發現其
    名下已無任何可供執行受償之財產，故無法從其財產受償及
    執行實益，爰依民法第1011條之規定，請准宣告被告間之夫
    妻財產制改用分別財產制等語。並聲明如主文所示。
二、被告陳太福陳述：其與被告黃翠嬌已經沒有往來了；被告黃
    翠嬌之訴訟代理人則陳述：該債務是被告黃翠嬌個人所負欠
    ，與被告陳太福無關，且被告陳太福並無工作，被告黃翠嬌
    亦有意願處理該債務等語。並均聲明：請求駁回原告之訴。
三、原告主張之事實，業據其提出與所述相符之桃院永100 司執
    坤字第2411號債權憑證影本、國稅局財產及所得資料影本、
    戶籍謄本（均影本）、夫妻財產登記網路公告查詢資料各1
    份為證，堪信原告前開主張之事實為真正。被告雖略以：被
    告陳太福與黃翠嬌已經沒有往來了，該債務是被告黃翠嬌個
    人所負欠，與被告陳太福無關，且被告陳太福並無工作，被
    告黃翠嬌亦有意願處理該債務等語，惟上開抗辯，仍未影響
    被告黃翠嬌仍積欠原告上開債務未清償，以及被告黃翠嬌與
    陳太福婚姻關係現仍存續中之事實，即難採納。
四、按「夫妻未以契約訂立夫妻財產制者，除本法另有規定外，
    以法定財產制，為其夫妻財產制」，「債權人對於夫妻一方
    之財產已為扣押，而未得受清償時，法院因債權人之聲請，
    得宣告改用分別財產制。」，民法第1005條、第1011條分別
    定有明文。所謂未得受清償，包括全無可扣押之物或所扣押
    之物數量不足及所扣押之財產不足清償該為扣押之債權人債
    權等情形（最高法院89年度台上字第854 號判決參照）。本
    件被告婚後未約定夫妻財產制，依法應以法定財產制，為其
    夫妻財產制，而被告黃翠嬌迄尚負欠原告390,917 元本金及
    遲延利息未清償，經原告聲請強制執行結果，仍不足清償而
    終結執行在案，對於所剩餘財產則無執行實益，原告援民法
    第1011條之規定，請求宣告被告間之夫妻財產制改用分別財
    產制，於法尚無不合，應予准許。
五、據上論結，本件原告之訴為有理由，依民事訴訟法第78條、
    第85條第1 項前段，判決如主文。
中    華    民    國    100   年    6     月    22    日
                              家事法庭法  官  蕭世昌
以上正本係照原本作成。
如對本判決上訴，須於判決送達後20日內向本院提出上訴狀。如
委任律師提起上訴者，應一併繳納上訴審裁判費。
中    華    民    國    100   年    6     月    22    日
                                    書記官  邱仕瀧